【裁判字號】    89,交上訴,67
【裁判日期】    891031
【裁判案由】    公共危險等
【裁判全文】
臺灣高等法院高雄分院刑事判決                    八十九年度交上訴字第六七號
    上  訴  人  台灣高雄地方法院檢察署檢察官
    被      告  乙○○
右上訴人因被告公共危險案件，不服臺灣高雄地方法院八十九年度交訴字第一四號中
華民國八十九年四月十四日第一審判決（起訴案號：臺灣高雄地方法院檢察署八十八
年度偵字第二八六五○號），提起上訴，本院判決如左：
      主  文
上訴駁回。
      理  由
一、公訴意旨略以︰被告乙○○以駕駛小貨車送貨為業，係從事業務之人，於民國八
    十八年十一月一日十一時許，駕駛牌照號碼ＹＩ─七二一○號自用小貨車外出送
    貨，沿高雄市小港區○○○路北向南方向行駛，嗣發現該路施工中，即轉入慢車
    道，至該路四四區─一○○一─三三燈桿處，本應注意駕駛車輛，超越前車時，
    應保持半公尺以上之間隔，以免擦撞同向行駛車輛，且依當時情形，又無不能注
    意，竟疏於注意，而擦撞同向甲○○之左側身體及其所騎乘之牌照號碼ＷＤＤ─
    一三六號機車，致其受有左肱骨頭脫臼；左肋骨第六、九骨膜破裂；前臂屈肌裂
    痕、扭傷；左蓋骨膝關節撞傷；左前臂挫擦傷（長十六公分、寬六公分）；右指
    、右小腿多處挫擦傷合併瘀腫等之傷害（業務過失傷害部分，業據被害人甲○○
    於原審審理中，聲請撤回其告訴，經原審諭知不受理之判決確定）。詎被告乙○
    ○於發生事故後，非但未將車輛停留現場報警處理，並將傷者急速送醫，猶駕駛
    該小貨車加速逃離現場，及行駛約五十公尺後，始為路人攔下，而折回現場，因
    認被告乙○○涉犯刑法第一百八十五條之四之駕駛動力交通工具肇事，致人死傷
    而逃逸之罪嫌。
二、按犯罪事實應依證據認定之，無證據不得推定其犯罪事實；又不能證明被告犯罪
    者，應諭知無罪之判決，刑事訴訟法第一百五十四條、第三百零一條分別定有明
    文。而刑事訴訟法上所謂認定犯罪事實之證據，係指足以認定被告確有犯罪行為
    之積極證據而言，苟積極證據不足為不利被告之認定時，即應為有利於被告之認
    定，更不必有何有利之證據，如未能發現相當證據或證據不足以證明，自不能以
    推測或擬制之方法，以為裁判基礎，至於告訴人之告訴，係以使被告受刑事訴追
    為目的，是其陳述是否與事實相符，仍應調查其他證據以資審認最高法院二十九
    年上字第三一○五號、三十年上字第八一六號、四十年臺上字第八十六號、五十
    二年臺上字第一三００號判例意旨可資參照。
三、公訴人認被告乙○○有前開駕駛動力交通工具肇事，致人死傷而逃逸之犯行，無
    非係以告訴人甲○○之指訴、診斷證明書二紙、證人即告訴人女兒陳儒華之證述
    為其論據。惟訊據被告乙○○堅決否認涉前開有肇事逃逸之犯行，辯稱︰伊當時
    不知其有與告訴人甲○○發生擦撞，因此仍按原車速前行，後來前方道路上之工
    人揮手告訴伊，有一部機車倒下，伊即停車回到現場處理，並使用行動電話報警
    處理及打一一九電話叫救護車，並通知被害人甲○○之女兒到醫院照顧告訴人，
    並非肇事逃逸等語。
四、經查︰
（一）被告乙○○於肇事時，確實沿高雄市小港區○○○路由北往南方向行駛在慢車
      道上，且於發生擦撞後，被告乙○○仍向前行駛約五、六十公尺，經該處施工
      人員告知，始停車查看等情，業據被害人甲○○於警、偵訊及原審審理中指訴
      綦詳，而證人即事故處理之員警張基訓於原審審理中亦到庭結證稱車禍地點在
  工人工作地點之後五、六十公尺等語屬實（見原審八十九年三月三十一日審判
      筆錄），且亦為被告所不否認，另肇事部分亦有高雄市○○○○○道路交通事
      故調查報告表暨事故現場圖乙紙、交通事故現場談話紀錄表二份在卷可稽，固
      應堪認為真實。
（二）本件被告乙○○雖有於肇事後仍向前繼續行駛五、六十公尺遠距離之事實，惟
      據證人即肇事後至事故現場處理之高雄市政府警察局小港分局小港派出所員警
      張基訓於原審審理中到庭結證稱︰「我到現場時，被告有在場，我到場前無其
      他員警在場，只有救護車，我到場前有在那邊修路工人稱被告肇事」、「車禍
      地點在工人工作之後五、六十公尺，工人稱見到後面有人跌倒，就把被告攔下
      ，被告即停下，應沒什麼逃逸之情形」等語（見原審八十九年三月三十一日審
      判筆錄），另被告乙○○並於事故現場，接受高雄市政府警察局交通警察大隊
      隊員劉博文詢問，此亦有上揭道路交通事故調查報告表暨事故現場圖及交通事
      故現場紀錄表可參。再被害人甲○○於車禍後，被送往小港醫院就醫，被告乙
      ○○亦提出曾於肇事後以0000000000號行動電話通知被害人甲○○
      之女陳儒樺（000000000號），請其赴醫院照護被害人之電話明細單
      乙紙附卷可憑，並有被害人甲○○之女陳儒樺於小港醫院接受高雄市政府警察
      局交通警察大隊隊員劉博文填製之上揭被害人甲○○部分交通事故現場談話紀
      錄表乙紙足憑。足見被告乙○○雖於肇事後仍然繼續向前行駛約五、六十公尺
      遠之距離，惟經道路施工人員告知肇事後，旋即停車查看，並於警察人員到場
      處理之前，以行動電話通知告訴人之女，且協助將告訴人送醫急救，並留在事
      故現場，俟警察人員到場後，而接受詢問等情事，應無疑義。衡情苟被告乙○
      ○有肇事逃逸之故意，應無留在事故現場，並通知被害人甲○○之女，且協助
      將被害人甲○○送醫急救，俟警察人員到場後，而接受詢問之理。顯見被告乙
      ○○確無肇事後逃逸之故意。
（三）此外，復查無其他積極證據足資證明被告乙○○有駕駛動力交通工具肇事致人
      死傷而逃逸之犯行，揆諸前揭規定，被告乙○○此部分之犯行尚屬不能證明，
      依刑事訴訟法第三百零一條第一項之規定，自應就此部分為無罪之諭知。
五、原審經詳查後，認被告乙○○此部分之犯行尚屬不能證明，依刑事訴訟法第三百
    零一條第一項之規定，就此部分為無罪之判決，經核並無違誤。檢察官上訴意旨
    ，仍以被告擦撞被害人機車力道非小，難諉為不知，經修路工人攔截，不得已始
    折返現場，原審認被告無肇事後逃逸之故意，顯未慮及經驗法則，而指摘原判決
    不當。惟本件車禍發生地點，係屬道路施工路段，車輛紛紛改道，被告僅係擦撞
    被害人機車之左側手把，並非直接撞擊，自不易發覺肇事，檢察官上訴意旨以被
    告擦撞被害人機車難諉為不知，經攔截不得已始折返現場云云，並無積極證據足
    資證明，其上訴為無理由，應予駁回。
據上論結，應依刑事訴訟法第三百六十八條，判決如主文。
本案經檢察官羅正平到庭執行職務。
中    華    民    國        八十九      年      十      月    三十一    日
                              臺灣高等法院高雄分院刑事第三庭
                                  審判長法官  莊秋桃
                                        法官  魏式璧
                                        法官  陳中和
右正本證明與原本無異。
如不服本判決，應於判決送達後十日內向本院提出上訴狀，其未述理由者並應於提
出上訴狀後十日內向本院補提理由書（應附繕本)。
                     書記官  梁美姿
中    華    民    國        八十九      年     十一     月      三      日
                                                                      Ｈ


司法院資訊處製作；財團法人民間司法改革基金會備份。
